【裁判字號】    99,聲,197
【裁判日期】    990310
【裁判案由】    聲請羈押裁定抗告
【裁判全文】
臺灣新竹地方法院刑事裁定               99年度聲字第197號
聲  請  人
即  被  告  黃明
指定辯護人  本院公設辯護人林建和
上列被告因違反毒品危害防制條例等案件，不服本院受命法官中
華民國99年2 月24日所為羈押之處分，聲請撤銷羈押，本院裁定
如下：
    主  文
聲請駁回。
    理  由
一、按對於審判長、受命法官、受託法官或檢察官所為下列處分
    有不服者，受處分人得聲請所屬法院撤銷或變更之。關於羈
    押、具保、責付、限制住居、搜索、扣押或扣押物發還、因
    鑑定將被告送入醫院或其他處所之處分及第105 條第3 項、
    第4 項所為之禁止或扣押之處分。第1 項聲請期間為5 日，
    自為處分之日起算，其為送達者，自送達後起算。又依本編
    （即刑事訴訟法第403 條至第419 條）規定得提起抗告，而
    誤為撤銷或變更之聲請者，視為已提抗告；其得為撤銷或變
    更之聲請而誤為抗告者，視為已有聲請，刑事訴訟法第416
    條第1 項第1 款、第3 項、第418 條分別定有明文。
二、本件聲請人即被告黃明因違反毒品危害防制條例等案件，
    前於偵查中檢察官向本院聲請羈押，經本院訊問後，認係涉
    犯販賣第一級毒品罪、轉讓第一級、第二級毒品罪，犯罪嫌
    疑重大，居無定所，偵查中經通緝到案，有逃亡之虞，且所
    犯為最輕本刑為5 年以上有期徒刑之罪，非予羈押，顯難進
    行偵查，而有羈押之必要，依刑事訴訟法第101 條第1 項第
    1 款及第3 款之規定，於98年11月12日予以羈押，並於99年
    1 月12日起延長羈押2 月；嗣本案於99年2 月24日起訴移審
    至本院，經本院受命法官訊問被告後，被告雖否認有何販賣
    第一級毒品及轉讓第一級、第二級毒品犯行，然有證人之證
    述，並有鑑定書、通訊監察譯文在卷可按，本院受命法官認
    其犯罪嫌疑重大，且被告在偵查中係經通緝到案，居住地點
    不定屢經搬遷，在遭緝獲前亦無固定住居所，有事實足認有
    逃亡之虞，又被告所犯為最輕本刑為5 年以上有期徒刑之罪
    ，有刑事訴訟法第101 條第1 項第1 款逃亡之虞及同條項第
    3 款所犯為最輕本刑為5 年以上有期徒刑之罪之羈押事由，
    而有羈押之必要，而於99年2 月24日執行羈押在案。
三、聲請撤銷羈押意旨略以：聲請人即被告黃明因違反毒品危
    害防制條例、槍砲彈藥刀械管制條例等案件，現羈押在臺灣
    新竹看守所，但檢察官僅依證人謝政利證詞及監聽譯文為起
    訴證據，在聲請人與證人謝政利部份，被告並未販賣毒品予
    證人謝政利，僅與證人謝政利合資購買毒品，對為何被起訴
    販賣一級毒品、轉讓第一級、第二級毒品及依此而為羈押聲
    請甚為不服，冀得以對質測謊，爰請求撤銷原羈押處分云云
    。
四、經查：
  (一)按法院對被告執行之羈押，本質上係為使訴訟程序得以順利
    進行或為保全證據或為保全對被告刑罰之執行之目的，而對
    被告所實施之剝奪人身自由之強制處分，是關於羈押與否之
    審查，其目的僅在判斷有無實施羈押強制處分之必要，並非
    認定被告有無犯罪之實體審判程式，故關於羈押之要件，無
    須經嚴格證明，以經釋明得以自由證明為已足；至於被告是
    否成立犯罪，乃本案實體上應予判斷之問題，非法院裁定是
    否羈押或應否准許具保停止羈押之審查要件。至於有無羈押
    之必要，則由法院以上述羈押之目的，依職權為目的性之裁
    量為其裁量標準，若依刑事訴訟法第101 條第1 項第1 款規
    定而羈押者，因重在保全被告及證據，具保全目的，故審酌
    被告有無羈押必要，除被告犯罪嫌疑已屬重大外，自當基於
    訴訟進行程度、犯罪性質、犯罪實際情狀及其他一切情事，
    審慎斟酌有無上開保全目的，依職權妥適裁量，俾能兼顧國
    家刑事追訴、刑罰權之順暢執行及人權保障。司法院釋字第
    665 號解釋謂：「刑事訴訟法第101 條第1 項第3 款規定，
    於被告犯該第3 款規定之罪，犯罪嫌疑重大，且有相當理由
    認為有逃亡、湮滅、偽造、變造證據或勾串共犯或證人之虞
    ，非予羈押，顯難進行追訴、審判或執行者，得羈押之。於
    此範圍內，該條款規定符合憲法第23條之比例原則，與憲法
    第8 條保障人民身體自由及第16條保障人民訴訟權之意旨，
    尚無牴觸。」將該第3 款以犯重罪作為羈押原因之規定，限
    縮在併存「有相當理由，認為有逃亡、湮滅、偽造、變造證
    據或勾串共犯或證人之虞」等原因時，始得執行羈押。是縱
    符合上揭第3 款之羈押事由，仍須斟酌是否有相當理由，認
    有逃亡、湮滅、偽造、變造證據或勾串共犯或證人之虞時，
    始得羈押。上揭所稱「相當理由」，與同條項第1 款、第2
    款法文內之「有事實足認有……之虞」（學理上解釋為「充
    分理由」）尚屬有間，其條件當較寬鬆。良以重罪常伴有逃
    亡、滅證之高度可能，係趨吉避凶、脫免刑責、不甘受罰之
    基本人性，倘一般正常之人，依其合理判斷，可認為該犯重
    罪嫌疑重大之人具有逃亡或滅證之相當或然率存在，即已該
    當「相當理由」之認定標準，不以達到充分可信或確定程度
    為必要。以量化為喻，若依客觀、正常之社會通念，認為其
    人已有超過百分之50之逃亡、滅證可能性者，當可認具有相
    當理由認為其有逃亡、滅證之虞。此與前2 款至少須有百分
    之80以上，始足認有該情之虞者，自有程度之差別。再其認
    定，固不得憑空臆測，但不以絕對客觀之具體事實為限，若
    有某些跡象或情況作為基礎，即無不可。至相關之事實或跡
    象、情況，鑑於此非屬實體審判之核心事項，自以自由證明
    為已足，並不排斥傳聞證據，斯不待言（最高法院98年度台
    抗字第690 號裁定意旨參照）。
  (二)本案移審同日係由本院受命法官宣示對被告執行羈押，依法
    此乃屬受命法官之處分，被告如有不服，應聲請所屬法院撤
    銷或變更之。是被告於99年3 月1 日提出之刑事抗告狀，仍
    應視為撤銷上述羈押處分之聲請，於法自無不合，先予敘明
    。
  (三)被告聲請狀中雖辯以：起訴係依同案被告謝政利之證詞及監
    聽譯文，在此要求對質測謊，且與謝政利係合資購買毒品，
    並無販賣及轉讓毒品等語云云。惟查：惟羈押與否無須經嚴
    格證明，以經釋明得以自由證明為已足，業如前述，又(1)被
    告涉犯違反毒品危害防制條例等案件，有證人之證述及鑑定
    書、通訊監察譯文在卷可佐，被告犯罪嫌疑重大。(2)且被告
    在偵查中屢經傳喚拘提未果，經臺灣新竹地方法院檢察署於
    98年11月2 日發布通緝文號竹檢國道緝字第1619 號 通緝被
    告，嗣因警方於98年11月11日追查失竊自小客車5909-PM （
    車身懸掛另外汽車車牌YM-7543 號），被告於警方攔檢盤查
    時打開車門逃跑，經帶回警局確認年籍資料後獲緝到案，其
    在遭緝獲前亦無固定住居所，是有事實足認有逃亡之虞。故
    按其犯罪情節，權衡國家刑事司法權之有效行使、社會秩序
    及公共利益、被告人身自由之私益及防禦權受限制之程度，
    對被告維持羈押處分尚屬適當、必要，合乎比例原則。則本
    案受命法官於99年2 月24日訊問被告後，以被告犯毒品危害
    防制條例第4 條第1 項、第2 項，犯罪嫌疑重大，有刑事訴
    訟法第101 條第1 項第1 款、第3 款之情形，非予羈押，顯
    難進行審判、執行，而於99年2 月24日執行羈押，核無違法
    或不當。
  (四)綜上所述，被告聲請撤銷羈押，為無理由，應予駁回。
據上論斷，應依刑事訴訟法第220 條，裁定如主文。
中    華    民    國    99    年    3     月    10    日
                  刑事第四庭  審判長  法  官  黃美文
                                      法  官  邱玉汝
                                      法  官  朱美璘
以上正本證明與原本無異。
不得抗告。
中    華    民    國    99    年    3     月    10    日
                                      書記官  楊嘉惠

司法院資訊處製作；財團法人民間司法改革基金會備份。
